臺灣臺北地方法院行政訴訟判決　
110年度交字第356號

原      告  蕭昱弘  

被      告  臺北市交通事件裁決所

代  表  人  蘇福智(所長)    

上列當事人間交通裁決事件，原告不服被告民國110年6月28日北
市裁罰字第22-A1A199955號裁決，提起行政訴訟，本院判決如下
：
    主  文
原告之訴駁回。
訴訟費用新臺幣貳仟參佰元由原告負擔。原告應給付被告新臺幣
貳仟元。
    事實及理由
一、程序事項：本件係因原告不服被告依違反道路交通管理處罰
    條例第49條第2款、第61條第3項、第63條第1項規定所為之
    裁決，而提起行政訴訟撤銷之訴，經核屬於行政訴訟法第23
    7條之1第1項第1款規定之交通裁決事件（道路交通管理處罰
    條例第8條規定之範圍），自應依行政訴訟法第2編第3章規
    定之交通裁決事件訴訟程序。另本件依兩造提出之卷內證據
    資料，事證已甚明確，本院爰依同法第237條之7規定，不經
    言詞辯論，逕為判決。
二、事實概要：緣原告於民國110年1月22日下午3時35分許，駕
    駛車牌號碼000-0000號營業小客車（簡稱系爭汽車），在臺
    北市○○○路00號前，與車牌號碼000-000號普通重型機車發生
    交通事故，因有「在劃有分向限制線路段迴車、違反道路交
    通安全規則肇事致人受傷」之違規事實，為臺北市政府警察
    局交通警察大隊（簡稱舉發機關）執勤員警，填製北市警交
    字第A1A199955號舉發違反道路交通管理事件通知單（簡稱
    舉發通知單）予以舉發，並移送被告處理。原告嗣於應到案
    日期前之110年6月1日向被告提出交通違規案件陳述書不服
    舉發，經被告函請舉發機關查明原告申訴情節及違規當時情
    形後，仍認違規事實明確，乃依道路交通管理處罰條例第49
    條第2款、第63條第1項（即第63條第1項第1款）、第61條第
    3項等規定，以110年6月28日北市裁罰字第22-A1A199955號
    違反道路交通管理事件裁決書（即本件原處分），裁處原告
    罰鍰新臺幣（下同）900元，並分別記違規點數 1點、3點（
    共4點）。原告不服原處分，提起本件行政訴訟。
三、本件原告主張機車駕駛人許舒雁於撞擊時亦滾落至對向車道
    ，救護員於到場後送醫前詢問是否有受傷或不舒服之處，機
    車駕駛人之回答均為否定，且於調解時均未提及其有受傷之
    事。被告僅因交通大隊之覆函中登載機車駕駛人有多處受傷
    及救護車有到現場之故，未詳查是否確實受傷。又雙方於11
    0年3月31日於台北市中正區調解委員會達成和解，如訴外人
    真有受傷，豈有不請求賠償之理，被告未審酌此點，即逕行
    作出不利原告之裁決，原告確難心服。原告並聲明：原處分
    撤銷。
四、被告則答辯以：
（一）本案相關法條：
　　1.道路交通管理處罰條例第49條第2款規定：「汽車駕駛人
      迴車時，有下列情形之一者，處新臺幣600元以上1,800元
      以下罰鍰：…二、在設有禁止迴車標誌或劃有分向限制線
      、禁止超車線或禁止變換車道線之路段迴車。」　　
    2.道路交通安全規則第106條第2款規定：「汽車迴車時，應
      依下列規定：…二、在設有禁止迴車標誌或劃有分向限制
      線，禁止超車線、禁止變換車道線之路段，不得迴車。」
　　3.道路交通標誌標線號誌設置規則第165條第1項、第2項規
      定：「分向限制線，用以劃分路面成雙向車道，禁止車輛
      跨越行駛，並不得迴轉。本標線為雙黃實線，線寬及間隔
      均為10公分。除交岔路口或允許車輛迴轉路段外，均整段
      劃設之。」。　　
　  4.處罰條例第61條第3項規定：「汽車駕駛人，駕駛汽車違
      反道路交通安全規則、第33條之管制規則，因而肇事致人
      受傷者，記違規點數3點；致人重傷者，吊扣其駕駛執照3
      個月至6個月。」 
　　5.處罰條例第63條第1項第1款規定：「汽車駕駛人有下列各
      款所列條款之一者，除依原條款處罰鍰外，並予記點：一
      、有第33條第1、第2項、第38條第1項、第40條、第45條
      、第47條第1款至第3款、第48條、第49條或第60條第2項
      第1款、第2款情形之一者，各記違規點數1點。」。
（二）經審閱原告檢附之臺北市○○區○○○○○000○○○○○000號調解書
      (聲請人為許舒雁君即事故對造)，內容記載「…發生車禍
      ，致聲請人受傷…」，顯見該事故的確造成對造受傷，且
      原告明知該事實發生。另查道路交通事故調查表及道路交
      通事故談話紀錄表均載明許君因事故而受傷。
（三）卷查本案經舉發機關就違規事實及舉發過程查復，有關原
      告於110年1月22日15時35分，駕駛OOO-0000號計程車，在
      臺北市○○區○○○路00號前，與000-OOO號普通重型機車發生
      交通事故一案，舉發機關初步肇因分析研判如下：(一)OO
      O-0000號計程車：１、在劃有分向限制線路段迴車。２、違
      反道路交通安全規則肇事致人受傷。(二)000-OOO號普通
      重型機車：涉嫌超速行駛。(速限50公里/時，自稱時速60
      公里/時)。
（四）依據本案監視器畫面顯示：OOO-0000號計程車沿林森南路
      北向南第3車道行駛至肇事地點迴轉時，左前車頭與沿同
      路對向第2車道行駛之000-OOO號普通重型機車前車頭發生
      碰撞而肇事。經查該路段劃設有分向限制線，按「道路交
      通安全規則」第106條第1項第2款規定：「在設有禁止迴
      車標誌或劃有分向限制線，禁止超車線、禁止變換車道線
      之路段，不得迴車」，原告未依上開規定駕車因而肇事致
      人受傷，舉發機關爰依據處罰條例第49條第1項第2款及第
      61條第3項規定製單舉發。另有關原告陳指「對造未受傷
      」部分，查本案卷資登載對造「多處傷」，且查現場員警
      採證照片有119救護車到場救護之情形，尚足堪認有對造
      受傷事實，舉發機關舉發尚無違誤。被告並聲明：駁回原
      告之訴。
五、本院之判斷：
（一）按「汽車迴車時，應依下列規定：二、在設有禁止迴車標
      誌或劃有分向限制線，禁止超車線、禁止變換車道線之路
      段，不得迴車」，道路交通安全規則第106條第1項第2款
      定有明文。次按「分向限制線，用以劃分路面成雙向車道
      ，禁止車輛跨越行駛，並不得迴轉。本標線為雙黃實線，
      線寬及間隔均為一○公分。除交岔路口或允許車輛迴轉路
      段外，均整段劃設之。道路設有中央分向島者，得加繪本
      標線，其方式為以單黃實線分別劃設於分向島之兩側，與
      分向島間隔至少一○公分」， 道路交通標誌標線號誌設置
      規則第165條復有明文。再按「汽車駕駛人迴車時，有下
      列情形之一者，處新臺幣六百元以上一千八百元以下罰鍰
      ：二、在設有禁止迴車標誌或劃有分向限制線、禁止超車
      線或禁止變換車道線之路段迴車」、「汽車駕駛人有下列
      各款所列條款之一者，除依原條款處罰鍰外，並予記點：
      一、有……第四十九條……之一者，各記違規點數一點」、「
      汽車駕駛人，駕駛汽車違反道路交通安全規則、第三十三
      條之管制規則，因而肇事致人受傷者，記違規點數三點；
      致人重傷者，吊扣其駕駛執照三個月至六個月」，道路交
      通管理處罰條例第49條第2款、第63條第1項第1款、第61
      條第3項分別定有明文。
（二）另按違反道路交通管理事件統一裁罰基準及處理細則第1
      條規定：「本細則依道路交通管理處罰條例第92條第4項
      規定訂定之」、第2條第1項、第2項規定：「處理違反道
      路交通管理事件之程序及統一裁罰基準依本細則之規定辦
      理。前項統一裁罰基準，如附件違反道路交通管理事件統
      一裁罰基準表」，核上開統一裁罰基準及處理細則之規定
      ，就其立法目的及功能，乃為防止處罰機關枉縱或偏頗，
      依道路交通管理處罰條例第92條第4項所授權交通部會同
      內政部訂定「違反道路交通管理事件統一裁罰基準及處理
      細則」及其附件「違反道路交通管理事件統一裁罰基準表
      」，用以維持裁罰之統一性與全國因違反道路交通管理事
      件受處罰民眾之公平，不因裁決人員不同，而生偏頗，寓
      有避免各監理機關於相同事件恣意為不同裁罰之功能，並
      非法所不許，於憲法上保障人民財產權之意旨並無牴觸（
      此並有司法院釋字第511號解釋意旨理由足資參照），並
      無違反法律保留原則。再依本件違規行為時點之違反道路
      交通管理事件統一裁罰基準表記載，小型車在設有禁止迴
      轉標誌或劃有分向限制線、禁止超車線或禁止變換車道線
      之路段迴車，於期限內繳納或到案聽候裁決者，應處罰鍰
      900元。核此規定，既係基於母法之授權而為訂定，且就
      違反道路交通管理事件統一裁罰基準及處理細則附件所示
      統一裁罰基準表中有關道路交通管理處罰條例第49條第2
      款之裁罰基準內容（基準表區分(1)行為人之違規是否於
      期限內繳納或到案聽候裁決者及其逾越到案期限在30日內
      、 30日以上60日以內及60日以上者；(2)機車及小型車、
      大型車，分別裁處以不同罰鍰標準，符合相同事件相同處
      理，不同事件不同處理之平等原則），並未牴觸母法，是
      被告自得依此基準而為裁罰。
（三）經查，原告於110年1月22日下午3時35分許，駕駛系爭汽
      車，沿臺北市○○區○○○路○○○○0○道○○○○○○路00號前，跨越
      分向限制線迴轉時，該系爭汽車之左前車頭與沿林森南路
      對向第2車道訴外人許舒雁所駕駛000-OOO普通重型機車前
      車頭發生碰撞而肇事，致系爭汽車左前車頭、000-OOO前
      車頭毀損以及機車駕駛人許舒雁身體受有多處傷害（右胸
      腹部疼痛、右手與左腳受傷、右腕與左腳踝疼痛）（即受
      有右腕、左大腿擦挫傷、右手食指根部輕微撕裂傷）等情
      ，業據臺北市政府警察局交通警察大隊110年6月11日北市
      警交大事字第1103023011號函述綦詳（見本院卷第57、59
      頁），並有臺北市政府警察局中正第一分局交通分隊道路
      交通事故補充資料表、道路交通事故調查報告表(一)(二)
      、道路交通事故談話紀錄表（原告與機車駕駛人許舒雁部
      分）、事故現場照片（見本院卷證件存置袋內證8資料）
      、國立臺灣大學醫學院附設醫院受理院外機關查詢案件回
      復意見表暨病歷資料在卷可佐。復觀諸事故現場照片所示
      ，均可見林森南路10號前之肇事路段地面上確實劃設雙黃
      線之分向限制線，另亦可見原告所駕駛系爭汽車肇事停放
      地點正是在現場劃設雙黃線之分向限制線上而有迴轉之行
      向動作，系爭汽車之左前車頭處更有明顯與他車碰撞之毀
      損情形，此與上開舉發機關所述相互吻合，參以原告除爭
      執與其發生交通事故之機車駕駛人即許舒雁是否真有受傷
      乙節外，原告就舉發當時其駕駛系爭汽車至交通事故地點
      路段處，有違規跨越分向限制線進行迴車之事實未有所爭
      執，再一併對照本院卷現場事故照片以觀，足徵原告駕駛
      系爭汽車，於110年1月22日下午3時35分許，行經臺北市
      林森南路10前時，確有跨越分向限制線進行迴車，並與他
      車碰撞之事實無訛。
（四）而查原告雖主張機車駕駛人許舒雁於撞擊時亦滾落至對向
      車道，救護員於到場後送醫前詢問是否有受傷或不舒服之
      處，機車駕駛人之回答均為否定，且於調解時均未提及其
      有受傷之事。被告僅因交通大隊之覆函中登載機車駕駛人
      有多處受傷及救護車有到現場之故，未詳查是否確實受傷
      。又雙方於110年3月31日於台北市中正區調解委員會達成
      和解，如訴外人真有受傷，豈有不請求賠償之理云云。惟
      查，依臺北市政府警察局中正第一分局交通分隊道路交通
      事故補充資料表第4.欄內關於肇事當事人受傷情形所載（
      見證8資料），可知與系爭汽車發生擦撞之車牌號碼000-0
      00號機車駕駛人即訴外人許舒雁於本件交通事故後有出現
      多處受傷之症狀，另外道路交通事故談話紀錄表機車駕駛
      人許舒雁部分，製作之地點係在臺大醫院等情（證8資料
      ），並衡酌道路交通事故調查報告表(二)內第23欄「主要
      傷處」之記載（證8資料），可知機車駕駛人因受有多數
      傷勢，員警遂在該欄位填寫「09：多數傷」之選項；此外
      卷附國立臺灣大學醫學院附設醫院受理院外機關查詢案件
      回復意見表（並附病歷資料）亦明確記載訴外人許舒雁因
      本件車禍受有右腕、左大腿擦挫傷、右手食指根部輕微撕
      裂傷等傷勢，由此可見訴外人許舒雁於舉發當時應有向員
      警表示其因本件交通事故受有傷勢，故員警始在前開臺北
      市政府警察局中證第一分局交通分隊道路交通事故補充資
      料表、道路交通事故調查報告表(二)內為此填載。準此堪
      認，本件與系爭汽車碰撞之機車駕駛人許舒雁於本件交通
      事故後確實受有右腕、左大腿擦挫傷、右手食指根部輕微
      撕裂傷等傷勢等傷勢，是原告質疑事故發生當時是否造成
      許舒雁身體受傷云云，核與事實有違，難加採信。
（五）本院綜上所認，原處分認原告駕駛系爭汽車於事實概要欄
      所示時、地，確有「在劃有分向限制線路段迴車、違反道
      路交通安全規則肇事致人受傷」之違規行為，依道路交通
      管理處罰條例第49條第2款、第63條第1項（即第63條第1
      項第1款）、第61條第3項及違反道路交通管理事件統一裁
      罰基準表等規定，裁處原告罰鍰900元，並分別記違規點
      數1點、3 點），並無違誤，從而原告訴請撤銷原處分，
      應認為無理由，予以駁回。本件判決基礎已臻明確，兩造
      其餘攻擊防禦方法及訴訟資料 ，經本院審核後，或與本
      案爭點無涉，或對於本件判決結果不生影響，爰無庸一一
      再加論述，爰併敘明。
六、本件第一審裁判費為300元，及第一審病歷提供費2,000元，
    依法應由敗訴之原告負擔。又裁判費係由原告預納，及第一
    審病歷提供費由被告預納，依行政訴訟法第237條之8第1項
    規定，法院為裁判費用之裁判時，應確定其費用額；而其立
    法理由在於為免交通裁決事件之當事人於判決確定後另行聲
    請確定訴訟費用之勞費，爰參考民事訴訟法第436條之19規
    定，明定本條。從而確定費用額之方法，應依同法第237條
    之9、第236條、第104條規定準用民事訴訟法第93條規定。
    因之原告應賠償給付被告2,000元，爰確定第一審訴訟費用
    額如主文第2項所示。　　　
據上論結，本件原告之訴為無理由，依行政訴訟法第98條第1項
前段、第237條之7、第237條之8第1項，判決如主文。 
中　　華　　民　　國　　110 　年　　11　　月　　3 　　日
　　　　　　　　　行政訴訟庭　法　官　范智達
上為正本係照原本作成。
如不服本判決，應於判決送達後20日內，向本院提出上訴狀並表
明上訴理由（原判決所違背之法令及其具體內容或依訴訟資料可
認為原判決有違背法令之具體事實），其未載明上訴理由者，應
於提出上訴後 20 日內向本院補提理由書（上訴狀及上訴理由書
均須按他造人數附繕本，如未按期補提上訴理由書，則逕予駁回
上訴），並應繳納上訴裁判費新臺幣 750 元。
中　　華　　民　　國　　110 　年　　11　　月　　3 　　日
　　　　　　　　　　　　　　　書記官　蔡凱如
訴訟費用計算書
項　　　　目　　　　　　　金　額（新臺幣）　　備　註
第一審裁判費　　　　　　　　300元
第一審病歷提供費　　　　　2,000元
合        計　　　　　　　2,300元